【裁判字號】    96,交易,19
【裁判日期】    970522
【裁判案由】    過失傷害
【裁判全文】
臺灣澎湖地方法院刑事判決              96年度交易字第19號
檢  察  官  臺灣澎湖地方法院檢察署檢察官
被      告  丙○○
上列被告因過失傷害案件，經檢察官聲請簡易判決處刑（96年
度偵字第456號），經本院馬公簡易庭認不宜以簡易判決處刑，
移送本院改依通常程序審理，判決如下：
    主  文
丙○○因過失傷害人，處拘役參拾日，如易科罰金，以新台幣壹
仟元折算壹日。
    事  實
一、丙○○於民國96年5月15日下午3時30分許，駕駛車牌號碼：
    VO—0606號自小貨車，沿澎湖縣馬公市○○路南往北方向直
    行，途經新店路與第204 縣道路交岔路口，在外側車道停等
    交通號誌時，嗣乙○○騎乘車牌號碼：J96—031號重型附掛
    輔助輪之殘障機車在前揭路口路肩附近與丙○○併排停等交
    通號誌，丙○○本應注意車輛起步前應注意前後左右有無障
    礙或車輛及兩車併行之間隔，並隨時採取必要之安全措施等
    交通安全規定，竟疏於注意，於前揭交通號誌轉換綠燈號誌
    時，貿然起步並向右轉行駛，致其所駕駛之自小貨車右側車
    身，不慎與乙○○所騎乘重型機車之左側輔助輪圈外側發生
    擦撞，乙○○因而倒地，受有股骨閉鎖性骨折之傷害，而丙○○不知肇事，逕自駕車離去（涉犯肇事逃逸部分，另為不
    起訴處分），經警循線查獲，始知上情。
二、案經被害人乙○○訴由澎湖縣政府警察局馬公分局報請澎湖
    地方法院檢察署檢察官偵查起訴。
    理  由
一、按被告以外之人於審判外之陳述雖不符刑事訴訟法第159條
    之1至之4等條文之規定，而經當事人於審判程序同意作為證
    據，法院審酌該言詞陳述或書面陳述作成時之情況，認為適
    當者，亦得為證據；當事人、代理人或辯護人於法院調查證
    據時，知有刑事訴訟法第159條第1項不得為證據之情形，而
    未於言詞辯論終結前聲明異議者，視為有前項之同意，刑事
    訴訟法第159條之5亦定有明文。本件證人丁○○、張偉健於
    警訊中之陳述，其性質雖屬傳聞證據，且並無符合刑事訴訟
    法第159條之1至之4等前四條之情形，然被告於準備程序時
    對上開警訊筆錄之證據能力並無爭執，本院於審理時亦予以
    提示並告以要旨，經檢察官及被告均未表示意見，當事人皆
    未於言詞辯論終結前對該等筆錄內容異議，依上開規定，證
    人丁○○之證詞，應有證據能力。
二、訊據被告丙○○固坦承當日駕車行經該處與告訴人機車發生
    擦撞之事實，然辯稱：當時我是停在外側車道第1臺車的位
    置，左側停有1臺遊覽車，我停下來時後方及右側並無其他
    車輛，告訴人是後來才過來跨線停在我車輛旁邊的路肩上，
    當時路權應該歸屬於我，我綠燈起步時，有打方向燈且有看
    照後鏡，但貨車視線有死角，我起步時沒有看到告訴人的機
    車，我認為我的過失責任很輕云云。經查：
 （一）被告與告訴人乙○○於前揭時、地，因停等交通號誌起步
       時，不慎發生擦撞之事實，業據告訴人於警詢及偵查中陳
       述明確，核與證人即現場目擊者丁○○、張偉健於警詢
       時所陳述情節大致相符，並有道路交通事故現場圖、道
       路交通事故調查報告表（一）（二）、行政院衛生署澎
       湖醫院診斷證明書各1紙及照片22張等在卷可考，則被告
       與告訴人間發生交通事故，並致告訴人受有前揭傷害等
       情，應可認定。
 （二）本件肇事路段為有號誌交叉路口，肇事當時兩車之行向
       均是沿澎湖縣馬公市○○路南往北方向直行，途經該路
       與第204縣道路交岔路口處時在該路口停等紅綠燈，車禍
       發生之後在肇事路口外側車道靠近路面邊線處有落土等
       情，有前開交通事故調查報告表以及照片在卷可稽；證
       人丁○○於本院審理時復證稱：「當時我坐在一台小巴
       士上要往機場方向行駛，在路口等紅路燈，後來又有一
       部小貨車停在我們右邊等紅路燈，後來看到一部殘障機
       車停在小貨車的右邊靠車頭處，機車當時停下來的位置
       有超越路邊邊線靠近路肩，以當時路況判斷，小貨車右
       邊應該沒有足夠的空間停放殘障機車，之後綠燈時，貨
       車先起步走了，我看到機車倒地」等語。故由以上事證
       顯示，本件車禍發生當時，被告確係停等線前先到達之
       車輛，告訴人則係之後到達並跨越路邊邊線停在路肩處
       ，故告訴人違規爭道行駛而有過失固堪認定；惟按行車
       起步前應注意前後左右有無障礙或車輛，並讓行進中之
       車輛行人優先通行，道路交通安全規則第89條第1項第6
       款定有明文，依此規定被告駕駛車輛即負有前開注意義
       務，此項注意義務並不因被告所駕駛之小貨車後視鏡或
       視線有死角而得減免，亦不因告訴人是否爭道行駛而受
       影響，故被告就本件車禍之發生仍有過失。
三、按行車起步前應注意前後左右有無障礙或車輛；汽車行駛時
    ，駕駛人應注意車前狀況及兩車併行之間隔，並隨時採取必
    要之安全措施，道路交通安全規則第89條第1項第6款及第94
    條第3項分別定有明文。查本件被告於上揭時地駕駛自小貨
    車，途經肇事地點，本應注意車前狀況，並隨時採取必要之
    安全措施，及起步時應注意前後左右有無車輛行，以防碰撞
    之發生，且依當時天候、路況、又無不能注意之情形，乃竟
    疏於注意，猶貿然起步，致與被害人乙○○所騎機車發生擦
    撞而致本件肇事，自有過失。雖被害人乙○○騎乘機車，行
    經該處，違規爭道行駛，同為本件車禍發生之原因，但被告
    之過失行為與之並存，而為危害發生之原因，仍應負過失責
    任。又被害人乙○○確因本件受有如事實欄所載之傷害，已
    如前所述，被告之過失行為與被害人之傷害結果間有相當因
    果關係。罪證明確，被告過失犯行堪以認定。
四、核被告丙○○所為，係犯刑法第284條第1項前段之過失傷害
    罪嫌。爰審酌被告素行良好，於肇事後雖未與被害人達成民
    事和解，惟本件車禍之發生，被害人亦與有過失，以及被害
    人受傷程度等一切情狀，依法量處如主文所示之刑，並諭知
    易科罰金之折算標準。
據上論斷，應依刑事訴訟法第299條第1項前段，刑法第284條第1
項、第41條第1項前段，刑法施行法第1條之1，判決如主文。
本案經檢察官甲○○到庭執行職務
中    華    民    國    97    年    5    月    22    日
                        刑事庭  法  官  管安露
以上正本證明與原本無異。
如不服本判決，應於判決送達後10日內，向本院提出上訴狀（須
附繕本）。
中    華    民    國    97    年    5    月    22    日
                                書記官  林德盛
論罪法條：
刑法第284條
因過失傷害人者，處 6 月以下有期徒刑、拘役或 5 百元以下罰
金，致重傷者，處1年以下有期徒刑、拘役或5百元以下罰金。


司法院資訊處製作；財團法人民間司法改革基金會備份。
